【裁判字號】    90,上易,1102
【裁判日期】    900615
【裁判案由】    竊盜等
【裁判全文】
臺灣高等法院刑事判決                            九十年度上易字第一一○二號
    上  訴  人
    即  被  告  丁○○
右上訴人因竊盜等案件，不服臺灣新竹地方法院八十九年度訴字第四四九號，中華民
國八十九年十二月二十七日第一審判決（起訴案號：臺灣新竹地方法院檢察署八十八
年度偵字第七七○八號、第八七三九號）提起上訴，本院判決如左：
    主  文
原判決關於丁○○所犯贓物部分暨其定應執行刑均撤銷。
丁○○故買贓物，累犯，處有期徒刑陸月。
其他上訴駁回。
撤銷改判部分及駁回上訴部分所處之刑，應執行有期徒刑壹年肆月，匕首壹把沒收。
    事  實
一、丁○○於民國（下同）八十二年間因犯竊盜罪、麻醉藥品管理條例等罪，經原審
    法院分別判處有期徒刑七月、五月，定應執行刑為有期徒刑十月，於八十三年八
    月二十八日執行完畢。猶不知悔改，復於：
（一）八十八年四月間某日，明知乙○○（另案由檢察官偵查中）在新竹市○○里○
      鄰○○路○段六八○巷六號住處，所交付之行動電話一具、天珠手鍊一條、水
      晶碎石項鍊一條、戒指二只（起訴書誤植為一只）、白金項鍊二條係甲○○所
      管領失竊之贓物，仍同意乙○○以供換取等值之安非他命（互易）而予以收受
      。
（二）八十八年十月二十四日，警方會同甲○○前往丁○○位於新竹市○○里○鄰○○路○段六八○巷六號住處查贓時，丁○○竟基於傷害之故意，持其所有之匕
      首一把（未經許可製造匕首部分，經原審判處有期徒刑陸月確定）砍傷甲○○
      ，致甲○○右手掌虎口、右中指及右無名指受有開放性傷口多處，並以口咬傷
      甲○○之左手肘；並於警員丙○○依法執行逮捕丁○○之職務時，基於妨害公
      務之故意，咬傷警員丙○○之左前臂（此部份未據告訴）而施強暴，惟終被警
      員制服，並扣得匕首壹把、行動電話一具、天珠手鍊一條、水晶碎石項鍊一條
      、戒指二只（起訴書誤植為一只）及白金項鍊二條。
二、案經甲○○訴由新竹市警察局第一分局報請臺灣新竹地方法院檢察署檢察官偵查
    起訴及新竹市警察局第一分局報請同署檢察官併辦。
    理  由
壹、程序部分：
一、上訴人即被告丁○○不服臺灣新竹地方法院八十九年度訴字第四四九號第一審刑
    事判決，就該判決之全部提起上訴。於本院調查時到庭陳稱就竊盜部分及未經許
    可製造匕首部分請求准予撤回上訴，經被告以書面撤回上訴之聲請，有審判筆錄
    及撤回上訴聲請書附卷足稽（見本院卷第七十頁、第七十二頁）。
二、被告既已撤回竊盜部分及未經許可製造匕首部分之上訴，則本院僅就贓物罪及傷
    害罪等部分予以審究，合先敘明。
貳、實體部分：
一、訊據被告丁○○固不否認有於八十八年四月間在其住處收受乙○○所交付如事實
    欄一（一）之物品，且坦承收受該物品時即知來源有問題，惟辯稱該物品非甲○○所有，警方不應將查獲之物品發還甲○○云云。經查：
（一）被告對於為何收受乙○○所交付如事實欄一（一）物品之原因，於偵查中供稱
      ：「乙○○在八十八年四月份時在在新竹市南寮我家交給我的，說是我給他安
      非他命之代價」等語（見偵字第七七○八號卷第四十二頁反面）；嗣於原審調
      查時供稱：「他（指乙○○）要我拿這些東西，幫他去換安非他命：：他拿來
      時，我有一點安非他命，我就拿給他，他就把上開這些東西放在我這，沒拿走
      」等語（見原審卷第四十六頁）；本院調查中則供承：「行動電話一具、天珠
      手鍊一條、水晶碎石項鍊一條、戒指一只（應係二只）、白金項鍊二條係乙○○（或莊慶福）交給我的：：乙○○（或莊慶福）是在八十八年四月間的下午
      三點左右交給我的：：乙○○（或莊慶福）是拿那些東西是要跟我換藥（安非
      他命）的，東西先放在我這邊，我有東西（安非他命）再給他，但我不是賣給
      他的，當時並沒有說那些東西要抵多少錢，當時就是要換藥的。」、「其收受
      時即知悉該物品「來路不明」」等語（見本院卷第八十九頁），足見被告對乙○○所交付之前開物品應認識其為來源不明之贓物，而乙○○交付前開物品，
      係為供換取等值之安非他命（互易），應可認定。被告雖於警訊時供稱：「是
      我朋友寄放在我這裡」云云（見偵字第七七○八號卷第五頁）；於偵查初訊時
      供稱：「是乙○○寄放我處的」云云（見偵字第七七○八號卷第三十八頁），
      僅及單純寄放收受，應係供述未明所致，應以其在偵查中複訊、原審及本院調
      查中之上開完整供述為可採。此外，復有贓證物品認領保管單附卷可憑，至於
      上開物品係在甲○○管領中失竊，業據甲○○於警訊中證實，並經警於被告住
      處查獲，則甲○○乃該竊盜及贓物罪之被害人，與其是否該物品之所有人無涉
      ，警方將查獲之贓物發還甲○○，於法自無不合，被告所辯「行動電話一具、
      天珠手鍊一條、水晶碎石項鍊一條、戒指一只、白金項鍊二條是乙○○或莊慶
      福交給我的，所以不是甲○○的。」云云，縱屬為真，亦不足為其有利判決之
      依據。
（二）對於事實欄一（二）部分，矢口否認有傷害甲○○及妨害公務之犯行，辯稱：
      當時伊有吃安非他命，但有百分五十清醒的，最先不知道是警察來，伊有咬傷
      警員丙○○之左前臂，是甲○○去報警的伊沒有砍傷甲○○，伊沒有傷害甲○○及妨害公務云云。惟查被告對於所犯右揭傷害、妨害公務等犯罪事實，分別
      於於警訊、偵查及原審調查中坦承不諱，警員丙○○前往查贓係著制服，亦為
      被告所供明，且經告訴人甲○○指訴綦詳，並據證人劉聰能證述明確，復有診
      斷證明書、警員丙○○之報告書附卷及扣案之匕首乙把可憑，其有傷害、妨害
      公務等犯行，至為明顯，所辯無非卸責之詞，不足採信。被告此部分犯行，洵
      堪認定。至於被告雖自承持有瓦斯槍（見原審卷第四十七頁），惟所稱瓦斯槍
  並未扣案，且據檢察官辦案進行單及原審公務電話紀錄記載意旨：該支僅係玩
      具手槍且無瓦斯裝置，已由刑警隊沒入銷燬等情（見原審卷第五十頁、第五十
      二頁），自難僅憑其上開自白遽以推論被告此部分亦有非法持有槍械之犯行，
      附此敘明。
（三）綜上，本件事證已臻明確，被告前開犯行均堪以認定。
二、按當事人雙方約定互相移轉金錢以外之財產權者，準用關於買賣之規定，民法第
    三百九十八條定有明文。乙○○交付前開物品之目的既為換取安非他命，即為互
    相移轉金錢以外之財產權之「互易」形態。被告與乙○○間雖未言明「抵價」之
    金額若干，所交付之安非他命仍不失為前開物品「對價」之「替代物」。核被告
    於事實一（一）所為，係犯刑法第三百四十九條第二項（以「互易」之方式）故
    買贓物罪，公訴意旨認被告係犯同法條第一項之收受贓物罪嫌，起訴法條尚有未
    洽，允宜變更；另被告於事實一（二）所為，係犯刑法第一百三十五條第一項對
    於公務員依法執行職務時，施強暴罪（妨害公務）、同法第二百七十七條第一項
    傷害人之身體罪（傷害）。被告所犯妨害公務及傷害罪間有方法結果之牽連關係
    ，應依刑法第五十五條之規定，從一重之傷害罪處斷。又被告持未經許可所製造
    之匕首砍傷甲○○，其持有匕首犯行與傷害犯行間，原應有方法結果之牽連關係
    ，惟被告持有匕首犯行已為製造匕首之行為（未經許可製造匕首部分，經原審判
    處有期徒刑陸月確定）吸收，不另論罪，且該匕首並非專為犯本件傷害、妨害公
    務犯行所製造，則製造匕首犯行部分，即無從與傷害、妨害公務犯行發生方法結
    果之關係，併此敘明。被告所犯上開買受贓物、傷害罪間，犯意各別、行為互殊
    ，應予分論並罰。被告丁○○於八十二年間因犯竊盜罪、麻醉藥品管理條例等罪
    ，經本院分別判處有期徒刑七月、五月，定應執行刑為有期徒刑十月，於八十三
    年八月二十八日執行完畢，有台灣高等法院檢察署刑案紀錄簡覆表乙件在卷可稽
    ，其於有期徒刑執行完畢後，再犯有期徒刑以上之收受贓物罪，為累犯，應依刑
    法第四十七條規定加重其刑。至於傷害罪犯罪時間距前案執行完畢日期已逾五年
    ，尚不構成累犯，附此敘明。
三、原審就被告所犯贓物部分予以論罪科刑，固非無見。惟查，乙○○交付前開物品
    之目的既為換取安非他命，即為互相移轉金錢以外之財產權之「互易」形態。被
    告與乙○○間雖未言明「抵價」之金額若干，所交付之安非他命仍不失為前開物
    品「對價」之「替代物」，被告犯行即應構成故買贓物罪，而非止於收受贓物罪
    之態樣，原審就此部分認被告係犯收受贓物罪，自有未洽。被告此部份上訴意旨
    ，仍執陳詞，指摘原判決不當，雖無理由，惟原判決既有前述可議之處，仍屬無
    可維持，即應由本院予以撤銷改判。爰審酌被告之素行不良、犯罪之動機、目的
    、所生危害及犯罪後之態度等一切情狀，量處如主文第二項所示之刑（雖受有期
    徒刑五月之宣告，原可依行為後修正之刑法第四十一條第一項規定同時為易科罰
    金之宣告，惟與不得易科罰金之傷害併罰，並定其執行刑，爰亦不為易科罰金之
    諭知）。至於被告所涉傷害、妨害公務部分，原審適用刑法第五十五條、第一百
    三十五條第一項、第二百七十七條第一項，罰金罰鍰提高標準條例第一條規定，
    並審酌被告之素行不良、犯罪之動機、目的、所生危害及犯罪後之態度等一切情
    狀，量處有期徒刑一年，扣案之匕首壹把係違禁物，依刑法第三十八條第一項第
    一款併予宣告沒收經核認事用法，均無違誤，量刑亦甚妥適，被告就此部分上訴
    意旨，否認犯罪，指摘原判決不當，為無理由，應予以駁回。
四、撤銷改判部分（贓物）及駁回上訴部分（傷害）所處之刑，並定其應執行刑有期
    徒刑壹年肆月，匕首壹把沒收。
據上論斷，應依刑事訴訟法第三百六十九條第一項前段、第三百六十四條、第二百九
十九條第一項前段、第三百條、第三百六十八條，刑法第三百四十九條第二項、第四
十七條，罰金罰鍰提高標準條例第一條，判決如主文。
本案經檢察官李金定到庭執行職務。
中    華    民    國      九十    年        六      月        十五      日
                              臺灣高等法院刑事第二十二庭
                                  審判長法  官  許  正  順
                                        法  官  林  明  俊
                                        法  官  邱  同  印
右正本證明與原本無異。
不得上訴。
                                        書記官  莊  昭  樹
中    華    民    國      九十    年       六       月        十五      日
附錄  本判決論罪科刑法條：
刑法第一百三十五條第一項
對於公務員依法執行職務時，施強暴脅迫者，處三年以下有期徒刑、拘役或三百元以
下罰金。
刑法第二百七十七條第一項
傷害人之身體或健康者，處三年以下有期徒刑、拘役或一千元以下罰金。


司法院資訊處製作；財團法人民間司法改革基金會備份。
